臺灣苗栗地方法院民事簡易判決
111年度苗簡字第115號
原      告  王烱榮  
被      告  代天府  
法定代理人  林文玉  

上列當事人間請求拆屋還地事件，本院於民國111年6月15日言詞
辯論終結，判決如下：
　　主  文
被告應將原告所有坐落苗栗縣○○鎮○○段000○00000地號土地上如
附圖所示編號149A部分，面積7平方公尺之建物、149B部分，面
積50平方公尺及149-2B部分，面積59平方公尺之廁所拆除，並將
占用土地返還原告。
訴訟費用由被告負擔。  
本判決第一項得假執行。   
    事實及理由
壹、程序方面
    按不變更訴訟標的，而補充或更正事實上或法律上之陳述者
    ，非為訴之變更或追加，民事訴訟法第256條定有明文。查
    原告於民國111年5月24日言詞辯論期日當庭以言詞變更訴之
    聲明為：被告應將原告所有坐落苗栗縣○○鎮○○段000○00000
    地號土地（下合稱系爭土地）上如附圖所示編號149A部分，
    面積7平方公尺之建物、149B部分，面積50平方公尺及149-2
    B部分，面積59平方公尺之廁所（下合稱系爭地上物）拆除
    ，並將占用土地返還原告（見本院卷第141頁）。經核上開
    聲明之變更，係為特定請求被告拆除地上物之面積及位置，
    乃係補充事實上之陳述，並未變更訴訟標的，揆諸首開規定
    ，應予准許。
貳、實體方面
一、原告主張：原告前於110年1月18日、同年11月19日分別因拍
    賣、買賣而取得系爭土地所有權，然被告所有系爭地上物，
    無權占用系爭土地。為此，爰依民法第767條第1項規定提起
    本件訴訟，請求被告拆除系爭地上物，並將占用之土地返還
    原告等語。並聲明：被告應將原告所有系爭土地上如附圖所
    示之系爭地上物拆除，將占用土地返還原告。
二、被告則以：系爭地上物確為被告所有，並占用系爭土地，然
    被告係經系爭土地前所有權人林世傳、林世明同意無償使用
    系爭土地，是原告本件請求自屬無理等語，資為抗辯。並聲
    明：原告之訴駁回。
三、原告主張其前於110年1月18日、同年11月19日分別因拍賣、
    買賣而取得系爭土地所有權，被告所有系爭地上物，占用系
    爭土地如附圖所示編號149A部分，面積7平方公尺之建物、1
    49B部分，面積50平方公尺及149-2B部分，面積59平方公尺
    之廁所，有地籍圖、系爭土地第一類謄本、登記申請書、本
    院不動產權利移轉證書、地籍異動索引在卷可考（見本院卷
    第19、20、91-113頁）、本院111年4月14日現場履勘筆錄及
    照片為證（見本院卷第115-127 頁），並繪製系爭地上物如
    附圖所示，且為被告所未爭執，自堪信為真實。
四、原告主張被告拆屋還地，則為被告所否認，並以前詞置辯。
    是本件應審究者厥為：原告主張被告應拆除系爭地上物並將
    其所占用之系爭土地部分返還，有無理由？悉述如下：
（一）按所有人對於無權占有或侵奪其所有物者，得請求返還之
      ，對於妨害其所有權者，得請求除去之，民法第767 條第
      1 項前段、中段定有明文。又以無權占有為原因，請求返
      還所有物之訴，被告對原告就其物有所有權存在之事實無
      爭執，而僅以非無權占有為抗辯者，原告於被告無權占有
      之事實，無舉證責任。被告應就其取得占有，係有正當權
      源之事實證明之，如不能證明，則應認原告之請求為有理
      由；按債為特定人間之權利義務關係，僅債權人得向債務
      人請求給付，第三人並無請求債務人向債權人給付之權利
      ，此為債之相對性原則（最高法院88年度台上字第694號
      、72年度台上字第1552號判決意旨參照）。
（二）經查，本件被告對原告為系爭土地所有人，且其所有系爭
      地上物占用原告所有之系爭土地之事實無爭執，而僅以非
      無權占有為抗辯，原告於被告無權占有之事實，無舉證責
      任。被告應就其取得占有，係有正當權源之事實證明之，
      如被告不能舉證以實其詞，則應認原告之訴有理由。被告
      雖辯稱被告係經系爭土地前所有權人林世傳、林世明同意
      無償使用系爭土地云云， 基於債之相對性原則，縱認被
      告抗辯屬實，其亦僅能對林世傳、林世明主張有權占有，
      而不得對原告主張，其此部分抗辯自難信實。被告既未證
      明有何其他占有使用系爭土地之合法權利，則其所有之系
      爭地上物無權坐落系爭土地上，自屬無權占有系爭土地。
五、綜上所述，被告辯稱其有權占用系爭土地乙節，並不可採；
    被告復未證明有何其他占有使用系爭土地之合法權利，則系
    爭地上物屬無權占有系爭土地。從而，原告依民法第767 條
    第1 項、第821 條規定，請求被告應將原告所有坐落苗栗縣
    ○○鎮○○段000○00000地號土地上如附圖所示編號149A部分，
    面積7平方公尺之建物、149B部分，面積50平方公尺及149-2
    B部分，面積59平方公尺之廁所拆除，並將占用土地返還原
    告，為有理由，應予准許。
六、本件係依民事訴訟法第427 條第1 項規定適用簡易程序之訴
    訟，所為被告敗訴之判決，依同法第389 條第1 項第3 款規
    定，應依職權宣告假執行。原告雖陳明願供擔保聲請准為假
    執行，惟該聲請自僅係促請職權發動，不另為准駁之諭知。
七、本件事證已臻明確，兩造其餘攻擊防禦方法及所提證據，經
    審酌後，核與判決結果無影響，爰不一一論列，附此敘明。
八、訴訟費用負擔之依據：民事訴訟法第78條。 
中　　華　　民　　國　　111 　年　　6 　　月　　30　　日
                  苗栗簡易庭  法　官　何星磊
以上正本係照原本作成。
如對本判決上訴，須於判決送達後20日內向本院提出上訴狀（須
附繕本）。如委任律師提起上訴者，應一併繳納上訴審裁判費　
中　　華　　民　　國　　111 　年　　6 　　月　　30　　日
                              書記官　李宜娟